臺灣板橋地方法院刑事判決　　　　　　100年度交易字第914號
公　訴　人　臺灣板橋地方法院檢察署檢察官
被　　　告　郭水清
上列被告因公共危險等案件，經檢察官提起公訴（100 年度調偵
字第1576號），本院就公共危險部分判決如下：
    主  文
郭水清服用酒類，不能安全駕駛動力交通工具而駕駛，處拘役伍
拾日，如易科罰金，以新臺幣壹仟元折算壹日。
    事  實
一、郭水清於民國100 年2 月10日下午1 時許，在新北市○○區
    ○○路上某雜貨店內飲用含有酒精成分之飲料「保力達」、
    「維士比」及高粱酒後，明知已達不能安全駕駛動力交通工
    具之狀態，竟仍騎乘車牌號碼為IKV-450 號重型機車，自上
    開飲酒處，至新北市○○區○○路。嗣於同日下午1 時15分
    許，郭水清沿上開泰林路1 段往新北市林口區方向行駛，行
    經上開泰林路1 段1 巷口，欲左轉至泰林路1 段1 巷時，因
    飲酒後導致注意、反應及協調能力減退而疏未注意轉彎車應
    禮讓直行車先行，即貿然左轉彎，適對向有林達偉騎乘車牌
    號碼為368-GCM 號重型機車行經該處閃避不及，兩車因而發
    生碰撞，雙方均人車倒地，郭水清因而受有右膝撕裂傷、右
    踝挫傷併外踝骨骨折等傷害，林達偉則受有左肘、左髖部、
    左膝多處擦挫傷等傷害（郭水清、林達偉所涉過失傷害部分
    ，均因渠等均撤回告訴，由本院另行審結）。嗣經警員到場
    處理，並對郭水清實施酒精濃度檢測，測得其呼氣酒精濃度
    之測定值達每公升0.34毫克，始悉上情。
二、案經新北市政府警察局新莊分局報請臺灣板橋地方法院檢察
    署檢察官偵查起訴。
    理  由
壹、證據能力方面：
    本判決下列所引用認定犯罪事實之各項證據，無證據證明係
    公務員違背法定程序所取得，又檢察官及被告郭水清於本院
    審判期日就證據能力均未予爭執，同意作為證據，且迄至言
    詞辯論終結前亦未再聲明異議。本院審酌各該證據取得或作
    成時之一切情況，並無違法、不當或不宜作為證據之情事，
    與本案待證事實間復具有相當之關聯性，依刑事訴訟法第15
    8 條之4 反面解釋及同法第159 條之5 規定意旨，自得採為
    本件認定事實之基礎，合先敘明。
貳、實體方面：
一、事實認定部分：
    查被告於前揭時、地飲用含有酒精成分之飲料「保力達」、
    「維士比」及高粱酒後，已達不能安全駕駛狀態之程度卻仍
    駕駛之事實，業據被告於本院審理中坦承不諱，並於本院審
    理時供稱：伊於當天中午午餐時，有飲用含有酒精成分之保
    力達、維士比，也有喝一些高粱酒，伊知道當時這樣已經沒
    辦法騎機車，喝完之後伊仍騎前揭機車等語（見本院卷第47
    頁正背面），核與證人即被害人林達偉於警詢及偵訊中所為
    之證述相符，並有新北市政府警察局新莊分局交通分隊警員
    黃胤原到場處理交通事故後所製作之道路交通事故現場圖、
    道路交通事故調查報告表各1 份在卷可按（見上開偵字卷第
    10至12頁）。又被告於100 年2 月10日下午2 時29分許受觀
    察測試時，其於查獲、測試或訊問過程中，有含糊不清、呆
    滯木僵等情形，亦有警員黃胤原所製作之刑法第185 條之3
    案件測試觀察紀錄表1 紙可稽（見上開偵字卷第17頁）。且
    被告飲用酒類並於本案交通事故發生後逾1 小時（即同日下
    午2 時29分許）測試之呼氣所含酒精濃度，仍達每公升0.34
    毫克乙節，復有新北市政府警察局新莊分局酒精測定紀錄表
    1 紙附卷可稽（見上開偵字卷第13頁）。再參酌被告酒後因
    反應較慢、感覺減低、影響駕駛等現象，難以即時反應突發
    狀況，因而導致被害人閃避不及人車倒地等情，堪認被告之
    生理狀況已受酒精相當程度之影響，注意、反應及協調功能
    均顯著降低，影響正常之駕駛能力，其服用酒類後，已達不
    能安全駕駛動力交通工具之程度卻仍駕駛之犯行，至為灼然
    。被告之自白既有上開證據足資補強，應堪信為真實。是被
    告服用酒類，不能安全駕駛動力交通工具而駕駛之犯行事證
    明確，應予依法論科。
二、論罪科刑部分：
（一）新舊法比較：
      被告行為後，刑法第185 條之3 所定不能安全駕駛動力交
      通工具而駕駛罪，業於100 年11月30日修正公布施行，並
      自同年12月2 日生效。此次修正係將修正前原條文移列為
      第1 項，並就其中法定刑之有期徒刑、罰金刑之最高刑度
      部分，由修正前之「1 年以下有期徒刑」、「新臺幣（下
      同）15萬元以下罰金」提高為「2 年以下有期徒刑」、「
      20萬元以下罰金」，並增列第2 項不能安全駕駛動力交通
      工具致人於死傷之處罰，其餘則未有變動，是經比較新舊
      法之結果，修正後之規定顯因法定之有期徒刑、罰金刑最
      高刑度提升而無較為有利行為人之情形，自應依刑法第2
      條第1 項前段之規定，適用被告行為時即本次修正前之法
      律。
（二）核被告飲用酒類後已達不能安全駕駛動力交通工具之程度
      猶為駕駛之行為，係犯100 年12月2 日修正施行前刑法第
      185 條之3 不能安全駕駛動力交通工具而駕駛罪。
（三）爰審酌被告並無前科，有臺灣高等法院被告前案紀錄表1
      份在卷可按，素行尚可，然其於本案飲用含酒精成分之飲
      料及高粱酒後，已達不能安全駕駛狀態，猶貿然駕駛車輛
      於道路上行駛，除漠視自身安危，亦罔顧其他用路權人之
      生命、身體安全，侵害道路交通往來之安全，其行為自應
      受有相當程度之刑事非難；惟另考量被告於本院審理時已
      坦承犯行，且業與被害人林達偉達成和解（見本院卷第49
      -1至49-2頁之調解筆錄），兼衡被告之智識程度非高（學
      歷為國中畢業）、經濟狀況非屬富裕等一切情狀，酌情量
      處如主文所示之刑，並諭知易科罰金之折算標準，以資懲
      儆。
據上論斷，應依刑事訴訟法第299 條第1 項前段、刑法第2 條第
1 項前段、100 年12月2 日修正施行前刑法第185 條之3 、刑法
第41條第1 項前段，刑法施行法第1 條之1 第1 項，判決如主文
。
本案經檢察官郭峻豪到庭執行職務。
中    華    民    國   100    年    12    月    15    日
              刑事第十五庭  法  官  毛彥程
以上正本證明與原本無異。
如不服本判決應於收受判決後10日內向本院提出上訴書狀，並應
敘述具體理由。其未敘述上訴理由者，應於上訴期間屆滿後20日
內向本院補提理由書（均須按他造當事人之人數附繕本）「切勿
逕送上級法院」。
                            書記官  翁淑婷
中    華    民    國   100    年    12    月    16    日
附錄本案論罪科刑法條全文：
100年12月2日修正施行前刑法第185條之3
服用毒品、麻醉藥品、酒類或其他相類之物，不能安全駕駛動力
交通工具而駕駛者，處一年以下有期徒刑、拘役或科或併科十五
萬元以下罰金。